臺灣宜蘭地方法院刑事判決
110年度訴字第383號
公  訴  人  臺灣宜蘭地方檢察署檢察官
被      告  練元浚


上列被告因違反洗錢防制法等案件，經檢察官葉怡材提起公訴（
110年度偵字第3830號），本院判決如下：
    主  文
練元浚共同犯洗錢防制法第十四條第一項之洗錢罪，累犯，處有
期徒刑伍月，併科罰金新臺幣肆萬元，罰金如易服勞役，以新臺
幣壹仟元折算壹日。未扣案之犯罪所得新臺幣伍萬陸仟元沒收之
，於全部或一部不能沒收或不宜執行沒收時，追徵其價額。
    犯罪事實
一、練元浚前於民國109年間，因違反毒品危害防制條例等案件
    ，經本院以109年度聲字第206號裁定應執行有期徒刑1年1月
    確定，於109年12月1日易科罰金執行完畢（構成累犯）。猶
    不知悔改，知悉提供自己之金融帳戶與他人使用，該金融帳
    戶可能因此遭他人自行或轉由詐欺集團成員用供實行詐欺取
    財犯罪，並供收受、提領詐得之款項使用，且知悉依一般正
    常交易，大多使用自身帳戶收取款項，以降低轉手風險並杜
    爭議，殆無使用他人帳戶收取匯款後，再由提供帳戶之人提
    領款項另以他法為交付之必要，故倘先借用帳戶收取款項，
    再依指示提領款項另為交付，即可能係為他人收取、提領詐
    欺等特定犯罪所得之行為，以達掩飾或隱匿特定犯罪所得來
    源、去向及所在，因此產生遮斷金流以逃避國家追訴、處罰
    之效果，竟與真實姓名年籍均不詳自稱「阿瑞」之成年詐欺
    集團成員（無法證明3人以上）共同基於意圖為自己不法之
    所有而詐欺取財、洗錢之犯意聯絡，約定由練元浚負責提供
    其所申辦之中國信託商業銀行帳號000000000000號帳戶（下
    稱中國信託銀行帳戶）、中華郵政股份有限公司帳號000000
    00000000號帳戶（下稱中華郵政帳戶）與該詐欺集團成員使
    用，並由練元浚負責自上開帳戶提領該詐欺集團詐得之款項
    後，依每提領新臺幣（下同）1萬元抽取1千元報酬之方式，
    於抽取報酬後將所提領之賸餘款項交付該詐欺集團成員。嗣
    該詐欺集團成員即分別於如附表一所示之時間，以如附表一
    所示之方式詐欺郭秋辰，致郭秋辰陷於錯誤，分別於如附表
    一所示之匯款時間，將如附表一所示之金額匯款至被告上開
    帳戶，而上開匯入之款項旋遭練元浚於如附表二所示之時間
    、方式及金額轉帳或提領，並依上開約定抽取報酬（報酬合
    計56,000元；計算式：56萬元×10％＝56,000元）後，將賸餘
    款項交付詐欺集團成員，因此產生遮斷金流使該詐欺集團成
    員得以逃避國家追訴、處罰之效果。嗣經郭秋辰報警處理，
    始循線查悉上情。
二、案經郭秋辰訴由桃園市政府警察局平鎮分局報告臺灣宜蘭地
    方檢察署檢察官偵查起訴。
    理  由
壹、程序部分：
　　按被告以外之人於審判外之陳述，雖不符刑事訴訟法第159
    條之1至第159條之4之規定，而經當事人於審判程序同意作
    為證據，法院審酌該言詞陳述或書面陳述作成時之情況，認
    為適當者，亦得為證據。當事人、代理人或辯護人於法院調
    查證據時，知有刑事訴訟法第159條第1項不得為證據之情形
    ，而未於言詞辯論終結前聲明異議者，視為有前項之同意，
    刑事訴訟法第159條之5定有明文。查本判決所引用以下被告
    以外之人於審判外作成之相關供述證據（包含書面陳述），
    雖均屬傳聞證據，惟公訴人、被告於本院準備程序、審判期
    日均表示無意見而不予爭執（本院卷第49頁、第88頁），亦
    未於言詞辯論終結前聲明異議，本院審酌上開證據資料製作
    時之情況，尚無違法不當及證明力明顯過低之瑕疵，亦認為
    以之作為證據應屬適當，故認前揭證據資料均有證據能力。
    至其餘所引用之非供述證據，本院亦查無違反法定程序取得
    之情形，亦均認具有證據能力，首予敘明。
貳、實體部分：
一、訊據被告固坦承有申請上開帳戶及提供上開帳戶與真實姓名
    、年籍均不詳自稱「阿瑞」之成年人使用，並協助提領上開
    帳戶內之款項後，依每提領1萬元抽取1千元報酬之方式，於
    抽取報酬後將所提領之賸餘款項交付「阿瑞」之事實不諱，
    惟矢口否認有何共同洗錢及詐欺取財犯行，辯稱：伊不知道
    他們是詐欺集團，對方只告訴伊係要提領線上博弈的錢，有
    一部分的錢係其友人即證人楊祐軒提領的，伊到目前為止只
    獲取約3萬元之報酬云云。經查：
  ㈠前揭詐欺集團成員確有使用被告上開帳戶作為詐欺告訴人匯
    款之用，且告訴人匯入上開帳戶之款項旋遭提領等情，業據
    證人即告訴人郭秋辰於警詢中證述綦詳（偵卷第14頁），復
    有被告上開中國信託銀行開戶基本資料及存款往來交易明細
    （偵卷第30至35頁）、中華郵政帳戶開戶基本資料及存款往
    來交易明細（偵卷第37至43頁）各1份及證人即告訴人郭秋
    辰匯款之交易資料翻拍照片18張（偵卷第15至19頁）附卷可
    稽，應堪認定為真實。
  ㈡被告固以首揭情詞為辯。然查，金融帳戶為關係個人財產、
    信用之重要理財工具，一般民眾皆得申請使用，並無特殊限
    制，若有不熟識之人藉端向他人蒐集帳戶或帳號，或是無端
    借用帳戶以供他人匯入款項，通常係為利用為與財產有關之
    犯罪工具。況國內目前詐欺行為橫行，且為掩飾其等不法行
    徑，避免執法人員循線查緝，詐欺集團成員經常利用他人金
    融帳戶收取詐欺所得後，再指示帳戶持有人或其他車手提領
    款項，並以現金或其他方式交付詐欺集團之手，確保犯罪所
    得免遭查獲，隱匿犯罪所得之去向、所在，此等案件迭有所
    聞，並經政府機關、傳播媒體廣為宣導周知。衡以被告為本
    件犯行時年齡已約22歲，並具國中畢業之智識程度，且已有
    擔任工人、民間救護車司機之工作經驗等情，業據被告於本
    院審理時供述綦詳（本院卷第91頁），並有被告個人基本資
    料1份在卷可參（本院卷第31頁），堪認為一智慮成熟，具
    有相當社會經驗之成年人，對於前揭詐欺集團成員取得其所
    申辦之上開帳戶資料，用於詐欺取財及洗錢犯罪一節，豈有
    不知之理。況被告上開帳戶內匯入之款項，苟非詐欺等特定
    犯罪之犯罪所得，則詐欺集團成員自己前往提領即為已足，
    豈有捨本逐末而提供高額報酬與被告，復須擔負被告提領後
    不如實交付提領款項之風險，委由被告前往提領上開帳戶內
    匯入之款項後，再交付詐欺集團成員之理，益徵被告行為時
    對於詐欺集團成員所為係詐欺及洗錢之不法行為，即已心知
    肚明，則被告負責提供上開帳戶與詐欺集團成員使用，復於
    提領上開帳戶內匯入之款項並自行扣除報酬後，再將所提領
    之賸餘款項交付詐欺集團成員，自足認被告與該詐欺集團成
    員就前揭詐欺及洗錢之犯行存在犯意聯絡及行為分擔無訛。
    從而，被告徒以伊不知道他們是詐欺集團，對方只告訴伊係
    要提領線上博弈的錢云云置辯，尚與常情相悖，顯屬犯後飾
    卸之詞，委無足取。
　㈢被告雖另以有一部分的錢係其友人即證人楊祐軒提領的，伊
    到目前為止只獲取約3萬元之報酬云云為辯。惟查，證人楊
    祐軒於偵查中具結證稱：伊沒有跟被告借過帳戶，伊雖然也
    有幫「阿瑞」領錢，但是伊不會用被告的帳戶幫忙領錢，伊
    幾乎都是用自己的帳戶幫忙領錢，因為當時伊的帳戶還沒有
    被凍結，檢察官提示的那幾筆都不是伊領的，伊當車手不會
    用被告的卡，被告所述把卡放在車上，伊拿被告的卡去領錢
    等情，並不實在等語（偵卷第68至69頁），衡以證人楊祐軒
    與被告間具有相當之情誼，且證人楊祐軒亦不否認曾擔任車
    手提領贓款，倘若確曾提領被告上開帳戶內之款項，當無甘
    冒偽證罪責而為虛偽證言之理，則證人楊祐軒上開所證伊並
    未提領被告上開帳戶內之款項等情，堪以認定為真實。再佐
    以被告自承提領中國信託銀行帳戶內之款項，僅抗辯中華郵
    政帳戶提款卡放在車上遺失等語（偵卷第58頁背面），可徵
    被告上開帳戶之金融卡及密碼均未交付他人，則證人楊祐軒
    並未提領被告中華郵政帳戶內之款項，他人亦未取得被告中
    華郵政帳戶之金融卡及密碼之情況下，苟非被告親自提領上
    開中華郵政帳戶內之款項，豈有告訴人匯入被告上開中華郵
    政帳戶內之款項旋遭提領之理，足認告訴人匯入被告上開中
    華郵政帳戶內之款項，亦均為被告所親自提領並扣除約定報
    酬後，再將賸餘款項交付詐欺集團成員無訛。從而，被告猶
    執上揭情詞置辯，亦與前揭事證所示情節不符，洵無足採。
  ㈣綜上，被告所辯核與事證不符，無足採信。本件事證已臻明
    確，被告犯行堪以認定，應依法論科。
二、核被告所為，係犯刑法第339條第1項之詐欺取財罪、洗錢防
    制法第2條第1款、第2款、第14條第1項之洗錢罪。被告如附
    表一、二先後所為之詐欺取財、洗錢犯行，係於密切接近之
    時間實施，各行為之獨立性極為薄弱，依一般社會健全觀念
    ，在時間差距上，難以強行分開，各應視為數個舉動之接續
    施行，合為包括之一行為予以評價，分別論以接續犯之實質
    上一罪。被告與真實姓名年籍均不詳自稱「阿瑞」之成年人
    間，有犯意聯絡及行為分擔，應論以共同正犯。被告以一行
    為而同時觸犯上開2罪名，為想像競合犯，依刑法第55條之
    規定，應從一重之洗錢罪處斷。被告有如犯罪事實欄所載犯
    罪科刑執行情形，有臺灣高等法院被告前案紀錄表1份附卷
    可參，其於前案有期徒刑執行完畢後，5年以內故意再犯本
    件有期徒刑以上之罪，為累犯，參諸司法院釋字第775號解
    釋，依解釋文及理由之意旨，係指構成累犯者，不分情節，
    一律加重最低本刑，於不符合刑法第59條所定要件之情形下
    ，致生行為人所受之刑罰超過其所應負擔罪責之個案，不符
    罪刑相當原則、比例原則。於此範圍內，在修正前，為避免
    發生上述罪刑不相當之情形，法院就該個案應裁量是否加重
    最低本刑；依此，該解釋係指個案應量處最低法定刑、又無
    法適用刑法第59條在內減輕規定之情形，法院應依此解釋意
    旨裁量不予加重最低本刑（最高法院108年度台上字第338號
    判決意旨參照），而經核本案被告之犯罪情節，並無上開情
    事，尚乏依上開解釋意旨裁量不予加重最低本刑之餘地，自
    應依刑法第47條第1項之規定，加重其刑。爰審酌被告提供
    上開金融帳戶與詐欺集團成員使用，並為詐欺集團成員提領
    該等金融帳戶內特定犯罪之犯罪所得，致使社會正常交易安
    全受有相當之影響，使犯罪追查趨於複雜，及助長詐欺及洗
    錢犯罪，並使告訴人因此受有上開金額之財物損失之犯罪所
    生危險及損害，並兼衡其為國中畢業之智識程度，暨犯後未
    見悔悟等一切情狀，量處如主文所示之刑，併科罰金部分並
    諭知如易服勞役之折算標準。至未扣案之56,000元，係屬於
    被告之犯罪所得，應依刑法第38條之1第1項前段、第3項之
    規定，宣告沒收之，於全部或一部不能沒收或不宜執行沒收
    時，追徵其價額。另未扣案之被告所有供本案犯罪所用之上
    開金融帳戶之金融卡2張，均為吾人日常生活用品，且該等
    物品可隨時停用、掛失補辦，尚與可反覆用供犯罪所用之物
    有間，足徵縱予宣告沒收亦無以達成犯罪預防之效用，應認
    欠缺刑法上之重要性，爰均不予宣告沒收，附此敘明。
據上論斷，應依刑事訴訟法第299條第1項前段，洗錢防制法第2
條第1款、第2款、第14條第1項，刑法第11條前段、第28條、第3
39條第1項、第55條、第47條第1項、第42條第3項前段、第38條
之1第1項前段、第3項，刑法施行法第1條之1第1項，判決如主文
。
本案經檢察官吳志成到庭執行職務。
中　　華　　民　　國　　111 　年　　3 　　月　　30　　日
                  刑事第二庭審判長法  官  黃永勝
　　　　　　　　　　　　　　　　　法  官  陳盈孜  
　　　　　　　　　　　　　　　　　法  官  劉致欽  
以上正本證明與原本無異。
如不服本判決，應於收受送達後20日內向本院提出上訴書狀，並
應敘述具體理由。其未敘述上訴理由者，應於上訴期間屆滿後20
日內向本院補提理由書（均須按他造當事人之人數附繕本）「切
勿逕送上級法院」。
                                  書記官 魏翊洳
中　　華　　民　　國　　111 　年　　3 　　月　　30　　日
附錄本案論罪科刑法條：
洗錢防制法第14條
有第二條各款所列洗錢行為者，處7年以下有期徒刑，併科新臺
幣5百萬元以下罰金。
前項之未遂犯罰之。
前二項情形，不得科以超過其特定犯罪所定最重本刑之刑。
中華民國刑法第339條
（普通詐欺罪）
意圖為自己或第三人不法之所有，以詐術使人將本人或第三人之
物交付者，處5年以下有期徒刑、拘役或科或併科50萬元以下罰
金。
以前項方法得財產上不法之利益或使第三人得之者，亦同。
前二項之未遂犯罰之。
附表一：
告訴人/匯款人 詐騙方式 匯款時間 匯入/存入 帳戶 匯款金額 郭秋辰 詐欺集團成員於110年2月6日某時許，透過通訊軟體IG邀請郭秋辰參與高獲利投資課程，以郭秋辰操作失誤、補償教學費用及帳戶被鎖定急需開通手續費等事由，要求郭秋辰匯款，致郭秋辰陷於錯誤而匯款至練元浚帳戶。 110年2月5日晚間8時7分許 中國信託銀行帳號000-000000000000號 5萬元   110年2月5日晚間8時18分許 中國信託銀行帳號000-000000000000號 5萬元   110年2月6日晚間8時1分許 中華郵政股份有限公司帳號000-00000000000000號 3萬元   110年2月6日晚間8時12分許 中華郵政股份有限公司帳號000-00000000000000號 5萬元   110年2月6日晚間8時12分許 中華郵政股份有限公司帳號000-00000000000000號 5萬元   110年2月6日晚間8時15分許 中華郵政股份有限公司帳號000-00000000000000號 2萬元   110年2月7日下午4時59分許 中國信託銀行帳號000-000000000000號 5萬元   110年2月7日下午5時8分許 中國信託銀行帳號000-000000000000號 1萬元   110年2月7日晚間7時48分許 中國信託銀行帳號000-000000000000號 3萬元   110年2月7日晚間8時6分許 中國信託銀行帳號000-000000000000號 7萬元   110年2月8日下午5時46分許 中國信託銀行帳號000-000000000000號 5萬元   110年2月8日下午6時43分許 中國信託銀行帳號000-000000000000號 3萬元   110年2月8日下午6時45分許 中國信託銀行帳號000-000000000000號 2萬元   110年2月9日晚間7時3分許 中國信託銀行帳號000-000000000000號 5萬元   總計：56萬元        
附表二：
編號 提領/轉帳時間 提領/轉帳帳戶 提領/轉帳金額 1 110年2月5日晚間8時10分許、8時11分許 告訴人匯入5萬元至練元浚名下中國信託銀行帳號000-000000000000號帳戶，練元浚將其中4千元轉帳至其名下之中華郵政股份有限公司帳號000-00000000000000號內，再提領剩餘之4萬6千元。 5萬元（計入轉帳至練元浚名下中華郵政帳戶之4千元） 2 110年2月5日晚間8時20分許、8時24分許 練元浚將告訴人匯入其名下中國信託銀行帳號000-000000000000號之5萬元，先提領其中4萬8千元，再將剩餘之2千元轉帳至至其名下之中華郵政股份有限公司帳號000-00000000000000號內。 5萬元（計入轉帳至練元浚名下中華郵政帳戶之2千元） 3 110年2月5日晚間8時57分許、110年2月6日晚間8時21分許、8時27分許、8時30分許、8時31分許、9時24分許、9時26分許 練元浚將告訴人匯入其名下中華郵政股份有限公司帳號000-00000000000000號內之15萬元，以及其自名下中國信託銀行帳戶轉入之6千元（即編號1、編號2轉帳之4千元、2千元），共計15萬6千元提領完畢。 15萬（扣除已計入編號1、2之6千元） 4 110年2月7日下午5時25分許、6時18分許 練元浚將告訴人匯入其名下中國信託銀行帳號000-000000000000號之6萬元，分為5萬7千元及3千元轉帳至詐欺集團指定帳戶。 6萬元 5 110年2月7日晚間8時14分許、110年2月8日下午2時35分許 練元浚將告訴人匯入其名下中國信託銀行帳號000-000000000000號之10萬元，分為9萬5千元轉帳至詐欺集團指定帳戶，及5千元提領完畢。 10萬元 6 110年2月8日下午5時50分許 練元浚將告訴人匯入其名下中國信託銀行帳號000-000000000000號之5萬元提領完畢。 5萬元 7 110年2月8日下午6時47分許 練元浚將告訴人匯入其名下中國信託銀行帳號000-000000000000號之5萬元提領完畢。 5萬元 8 110年2月9日晚間8時13分許 練元浚將告訴人匯入其名下中國信託銀行帳號000-000000000000號之5萬元提領完畢。 5萬元 總計 56萬元